臺灣臺北地方法院民事判決　　　　　　96年度勞簡上字第34號
上　訴　人　乙○○○○○○○○○○○○○
訴訟代理人　鄭斌濟律師
被上訴人　　甲○○
　　　　　　丙○○
　　　　　　　　　　　　樓
上列當事人間請求給付資遣費事件，上訴人對於中華民國96年5
月18日臺灣臺北地方法院新店簡易庭96年度店勞簡字第23號第一
審判決提起上訴，本院於民國96年9 月26日言詞辯論終結，判決
如下：
    主  文
上訴駁回。
第二審訴訟費用由上訴人負擔。
    事實及理由
一、本件上訴人經合法通知，未於言詞辯論期日到場，核無民事
    訴訟法第386 條所列各款情形，爰依被上訴人之聲請，由其
    一造辯論而為判決。
二、被上訴人起訴主張：被上訴人甲○○、丙○○分別自民國88
    年6 月3 日、92年3 月10日起任職上訴人開設之松欣托兒所
    擔任保育員之工作，工作內容即照顧及教育托兒所內幼兒，
    每月各領取新台幣（下同）28,000元、24,000元之薪資。詎
    上訴人於95年6 月27日突公告自95年8 月1 日起實施新制扣
    薪及休假制度，即：1 年僅有休假2 日，且須分為上、下學
    期各休1 日，產假改為40日，僅給付1 個月30天底薪12,000
    元，另10天不配薪，每週六上午8 時至12時加班4 小時，加
    班費200 元等情，被上訴人等因認新制有損害渠等權益之虞
    ，乃於95年8 月3 依勞動基準法第14條第1 項第6 款規定，
    以存證信函終止兩造間勞動契約，依同法第17條規定，上訴
    人應分別給付被上訴人甲○○、丙○○資遣費185,238 元、
    68,315元，爰依勞動基準法之規定，請求上訴人給付前開金
    額及自95年8 月1 日起至清償日止，按年息5％ 計算利息等
    語（原審判決上訴人應給付被上訴人甲○○185,238 元、給
    付被上訴人丙○○68,315元，及均自96年3 月9 日起至清償
    日止，按年息5 ％計算之利息，被上訴人其餘之訴駁回，並
    依職權宣告假執行。惟上訴人不服，提起本件上訴，至被上
    訴人就其敗訴部分未據提起上訴，不在本院審理範圍）。並
    聲明：上訴駁回。
三、上訴人雖未於言詞辯論期日到場，惟據其之前於準備程序到
    場及提出書狀所為陳述略以：兩造間僱傭契約因具臨時性、
    短期性及非繼續性之特性，屬定期契約，一年簽訂一次，期
    滿若雙方當事人均同意始會重新簽約，而兩造間上次所簽契
    約係於95年7 月31日屆滿，雙方又未重新簽約，系爭契約自
    因契約期限屆滿而自動失效，關於新制扣薪及休假制度僅是
    伊於上述定期勞動契約屆滿前之提議，仍在研擬階段，亦未
    曾實施，伊並未強迫被上訴人接受，該等勞動條件變更雙方
    仍可協調，被上訴人並於該新制實施前之95年7 月31日自行
    離職，自無何損害被上訴人權益情形，故被上訴人請求伊給
    付資遣費，並無理由等語，資為辯解，並聲明：(一)原判決不
    利於上訴人部分廢棄，(二)上開廢棄部分，被上訴人在第一審
    之訴應駁回。
四、查被上訴人甲○○、丙○○分別自88年6 月3 日、92年3 月
    10日起任職上訴人開設之松欣托兒所擔任保育員之工作，工
    作內容即照顧及教育托兒所內幼兒，每月各領取28,000元、
    24,000元之薪資，上訴人於95年6 月27日公告將自95年8 月
    1 日起實施新制扣薪及休假制度，即：1 年僅有休假2 日，
    且須分為上、下學期各休1 日，產假改為40日，僅給付1 個
    月30天底薪12,000元，另10天不配薪，每週六上午8 時至12
    時加班4 小時，加班費200 元等情，被上訴人等因認新制有
    損害渠等權益之虞，乃於95年8 月3 依勞動基準法第14條第
    1 項第6 款規定，以存證信函終止兩造間勞動契約，並自95
    年8 月1 日起即未再至上訴人處任職等情，業據被上訴人提
    出臺北縣私立松欣托兒所園規、存證信函為證（見原審卷第
    38至41頁及本院95年度促字第36635 號卷第5 至14頁），且
    為兩造所不爭執，均堪信為真實。本件被上訴人起訴請求上
    訴人給付資遣費，為上訴人所否認，並以前開情詞置辯，兩
    造並於本院審理中同意本件爭點為：(一)兩造間契約是否屬定
    期勞動契約？(二)上訴人有無將勞動契約做不合理變更？被上
    訴人請求資遣費是否合法有據？（見本院96年8 月27日準備
    程序筆錄，卷第63頁）茲就兩造上開爭點析述如下。
五、兩造間應屬不定期性勞動契約：
  (一)按勞動契約，分為定期契約及不定期契約。臨時性、短期性
    、季節性及特定性工作者得為定期契約；有繼續性工作應為
    不定期契約。定期契約屆滿後，如勞工繼續工作而雇主不即
    為反對意思，或雖經另訂新約，惟其前後勞動契約之工作期
    間超過九十日，前後契約間斷期間未超過三十日者，應視為
    不定期契約。再所謂臨時性、短期性、季節性及特定性工作
    ，依下列規定認定之：(一)臨時性工作：係指無法預期之非繼
    續性工作，其工作期間在6 個月以內者，(二)短期性工作：係
    指可預期於6 個月內完成之非繼續性工作，(三)季節性工作：
    係指受季節性原料、材料來源或市場銷售影響之非繼續性工
    作，其工作期間在9 個月以內者，(四)特定性工作：係指可在
    特定期間完成之非繼續性工作。勞動基準法第9 條第1 項、
    第2 項及同法施行細則第6 條分別定有明文。
  (二)查本件兩造間勞動契約屬學前教育事業，被上訴人甲○○、
    丙○○且已分別繼續為上訴人提供勞務達7 年餘、3 年餘，
    其間除被上訴人丙○○部分曾於94年間中斷10餘天外，未曾
    間斷，為兩造所不爭執（見本院卷第34頁背面），核被上訴
    人等受僱上訴人期間及該工作本質，非屬臨時性、短期性、
    季節性或特定性之工作，而應屬繼續性工作之性質，兩造訂
    立僱傭契約就任職期間之條件自應適用勞動基準法第9 條之
    規定為不定期勞動契約。繼按同法第1 條第2 項規定：「雇
    主與勞工所訂勞動條件不得低於本法所定之最低標準」，可
    知勞動基準法關於勞動條件所為之規定乃強制性之規定，而
    前述勞動基準法第9 條第1 項後段有繼續性工作「應」為不
    定期契約之規定，對照同條項前段「得」為定期契約之規定
    ，此一任職期間勞動條件之規定應為強制規定自明。本件兩
    造間勞動契約關係既具有繼續性而應屬不定期契約，縱上訴
    人抗辯曾與被上訴人簽訂定期契約屬實，亦已違反上開強制
    規定，依民法第71條規定，關於1 年1 聘之服務期間之約定
    ，自屬無效，遑論上訴人迄本件訴訟言詞辯論終結，猶未能
    提出兩造間簽訂定期契約為證，故上訴人以兩造曾簽訂定期
    勞動契約，據而抗辯本件為定期之勞動契約云云，洵無足採
    。至上訴人抗辯現今社會少子化現象，托兒所經營困難，為
    因應托兒所恐遭停業命運，而有與被上訴人簽訂定期契約之
    必要云云，亦僅為上訴人意欲與被上訴人簽訂定期契約之動
    機，與本件勞動契約究屬定期或不定期契約之性質無關，則
    上訴人辯稱兩造間上次所簽契約係於95年7 月31日屆滿，雙
    方未重新簽約，系爭契約已因契約期限屆滿而自動失效云云
    ，即不可採。
六、上訴人確有違反勞動契約或勞工法令，致有損害被上訴人權
    益之虞情形，故被上訴人依勞動基準法第14條第1 項第6 款
    規定終止與被告間勞動契約關係，並依同法第17條規定請求
    資遣費，於法有據：
  (一)按雇主如有違反勞動契約或勞工法令，致有損害勞工權益之
    虞者，勞工得不經預告終止契約，並得請求發給資遣費。勞
    動基準法第14條第1 項第6 款、第4 項分別定有明文。又勞
    工依第14條規定終止契約者，雇主應依下列規定發給勞工資
    遣費：一在同一雇主之事業單位繼續工作，每滿1 年發給相
    當於1 個月平均工資之資遣費。二依前款計算之剩餘月數，
    或工作未滿1 年者，以比例計給之。未滿1 個月者以1 個月
    計，勞動基準法第17條亦有明文。惟勞工適用勞工退休金條
    例之退休金制度者，適用本條例後之工作年資，於勞動契約
    依勞動基準法第14條規定終止時，其資遣費由雇主按其工作
    年資，每滿1 年發給2 分之1 個月之平均工資，未滿1 年者
    ，以比例計給；最高以發給6 個月平均工資為限，不適用勞
    動基準法第17條之規定。勞工退休金條例第12條第1 項亦有
    明文。
  (二)查上訴人確曾於95年6 月27日公告將自95年8 月1 日起實施
    新制扣薪及休假制度，已如前述，其中關於休假部分違反勞
    動基準法第38條、第39條規定，關於產假部分違反同法第50
    條第1 項、第2 項規定，關於週六加班部分則違反同法第24
    條之規定，扣薪部分亦違反同法第21條第1 項、第22條第2
    項之規定，上訴人且自承其公告上開新制扣薪及休假制度時
    曾與被上訴人說明如果要續聘，相關的休假、薪資會調整，
    如果不願意接受，就不會再續聘等語（見本院卷第34頁背面
    ），堪認上訴人已決定自95年8 月1 日起，無論被上訴人同
    意與否，即實施上開新制。則上訴人自95年8 月1 日起實施
    上開新制扣薪及休假制度，自屬違反兩造間原訂勞動契約及
    勞工法令，並損及被上訴人工作權益，準此，被上訴人於95
    年8 月3 日依勞動基準法第14條第1 項第6 款規定，以存證
    信函向上訴人表示終止勞動契約之旨，並請求上訴人給付資
    遣費等，即屬有據。
  (三)又本件被上訴人適用勞工退休金條例之退休金制度，業據被
    上訴人陳明在卷（見原審卷第66、68頁），又被上訴人甲○
    ○、丙○○分別自88年6 月3 日、92年3 月10日起受僱上訴
    人，迄被上訴人主張計算終日之95年7 月31日止，被上訴人
    甲○○於勞工退休金條例公布施行前之年資為6 年1 個月，
    得請求按6 又12分之1 個月平均工資計算之資遣費，而其於
    勞工退休金條例公布施行後之年資為1 年1 個月，得請求按
    13/24 個月平均工資計算之資遣費（（1+1/12）1/2 ＝13
    /24） ，依兩造不爭執被上訴人甲○○月平均薪資28,000元
    計算，被上訴人甲○○可領取資遣費為：185,500 元（計算
    式：28,000×（6+1/12+13/24）＝185,500 元），惟被上訴
    人甲○○僅請求上訴人給付資遣費185,238 元，本院自應受
    其聲明拘束。又被上訴人丙○○於勞工退休金條例公布施行
    前之年資為2 年4 個月，得請求按2 又12分之4 個月平均工
    資計算之資遣費，而其於勞工退休金條例公布施行後之年資
    亦為1 年1 個月，得請求按13/24 個月平均工資計算之資遣
    費，依兩造不爭執被上訴人丙○○月平均薪資24,000元計算
    ，被上訴人丙○○可領取資遣費為：69,000元（即：24,000
    ×（2+4/12+13/24）＝69,000元），惟被上訴人丙○○僅請
    求上訴人給付資遣費68,315元，本院亦應受其聲明之拘束。
    綜上，被上訴人甲○○、丙○○得分別請求上訴人給付渠等
    資遣費185,238 元、68,315元。
七、綜合前述，本件兩造間勞動契約屬不定期契約，被上訴人於
    95年6 月27日單方片面決定自95年8 月1 日起將勞動條件為
    不利之變更，並扣減被上訴人甲○○薪資，自有違反勞動契
    約或勞工法令而侵害被上訴人等權益情形，則被上訴人依據
    勞動基準法第14條第1 項第6 款之事由，終止與上訴人間勞
    動契約，即屬有據。上訴人並應依勞動基準法第17條、勞工
    退休金條例第12條第1 項規定給付被上訴人資遣費。從而，
    被上訴人請求上訴人給付被上訴人甲○○185,238 元、給付
    被上訴人丙○○68,315元，及均自被上訴人等於原審96年3
    月8 日言詞辯論期日擴張應受判決事項聲明之翌日即96年3
    月9 日起至清償日止，按年息5 ％計算利息，為有理由，應
    予准許。又原判決訴訟標的及理由要領欄第2 項第13行、第
    4 項第3 行、第6 項第10行、第7 項第2 行均將被上訴人甲
    ○○所請求資遣費「185,238 」元誤載為「158,238 」元，
    惟觀之卷內被上訴人甲○○所提證據、所列計算式、所繳裁
    判費及上訴人所繳上訴費均顯示，被上訴人甲○○於原審所
    請求及原判決所准許者應為「185,238 元」無誤，上開誤載
    為「158,238 」元部分，應予更正，則原審判命上訴人如數
    給付，並依職權宣告假執行，於法並無不合。上訴意旨指摘
    原判決不當，求予廢棄改判，為無理由，應予駁回其上訴。
八、本件事證已臻明確，兩造其餘主張陳述及所提之證據，經本
    院審酌後，認均不足以影響本判決之結果，爰不一一論述，
    附此敘明。
九、據上論結，本件上訴為無理由，依民事訴訟法第436 條之1
    第3 項、第449 條第1 項、第385 條第1 項前段、第78條，
    判決如主文。
中　　華　　民　　國　　96　　年　　10　　月　　17　　日
                        臺灣臺北地方法院勞工法庭
                            審判長法　官　張靜女
                                  法　官　林振芳
                  　　　 　　　　 法　官　管靜怡
以上正本係照原本作成。
本判決不得上訴。
中　　華　　民　　國　  96　　年　　10　　月　　17　　日
                      　          書記官　趙郁涵
